【裁判字號】    95,聲,352
【裁判日期】    950731
【裁判案由】    聲明異議
【裁判全文】
臺灣基隆地方法院民事裁定               95年度聲字第352號
異  議  人  國泰世華商業銀行股份有限公司
法定代理人  甲○○
代  理  人  丙○○
相  對  人  乙○○
上異議人不服本院提存所中華民國95年7月10日95年度取字第728
號函所為之處分，聲明異議，本院裁定如下：
    主      文
異議駁回。
程序費用由異議人負擔。
    理      由
一、聲明異議意旨略以：鈞院受理95年度取字第728號取回提存
    物事件，本院裁示本件因本案訴訟勝訴確定之金額較假扣押
    之債權額低，就不足額部分僅有保全程序，並未經判決確定
    ，核與提存法第16條第1項第3款規定不符，不得逕向提存所
    聲請返還。惟本件確定判決所載之債權，實與假扣押債權同
    一，僅係因相對人於本案訴訟繫屬中清償部分欠款，致本案
    確定判決之金額較假扣押之債權額為低，是本件確定判決所
    載之金額，實與假扣押債權同一，符合提存法第16條第1項
    第3款之規定，是鈞院提存所駁回聲請人取回提存物之聲請
    實有疑義，爰依法聲明異議等情，並提出臺灣臺北地方法院
    95年度訴字第558號判決及確定證明書影本為證。
二、按提存所接到提存物保管機構轉送之提存書後，應就左列事
    項，審查其有無欠缺：一法院是否有管轄權。二提存書狀，
    是否合於程式。三提存物與提存書之記載，是否完備。四應
    提出之證明文件，是否完備。前項審查，由提存所佐理員報
    請提存所主任核定；次按聲請提存，應提出提存書、提存通
    知書、國庫存款收款書或保管品聲請書、提存費繳款書、提
    存原因證明文件；再按聲請取回提存物，應作成取回提存物
    請求書一式二份，為提存時同式之簽名或加蓋同一之印章，
    並附具原提存書，而依提存法第16條第1項各款之規定而請
    求取回時，並應提出法院裁判書或支付命令及確定證明書或
    和解筆錄或調解書。提存法施行細則第3條、第20條及第27
    條第1項第1款、第4款分別定有明文。是提存所依提存法及
    其施行細則辦理提存事件，核其性質為非訟事件，依上開規
    定，提存所僅作程序上、形式上之審查，自無從為實體法律
    關係之認定甚明。
三、經查，聲明異議人前因與受擔保利益人（即相對人）間之清
    償借款事件向本院聲請假扣押，該假扣押所保全之債權金額
    為新臺幣（下同）630,974元，惟因相對人已返還部分欠款
    ，聲請人因而於提起本案訴訟時減縮聲明，請求相對人給付
    585,554元，並經判決勝訴確定等事實，有臺灣臺北地方法
    院95年度訴字第558號判決及確定證明書影本附卷可稽。聲
    明異議人固主張於臺灣臺北地方法院判決前，相對人已為部
    分清償，故發生假扣押保全之債權額與本案判決記載之債權
    金額雖有不同，但均屬同一債權云云。惟提存所關於聲請清
    償提存事件及聲請取回提存物事件，僅得作形式上之審查，
    並無從為實體法律關係存否之認定，已如前述，故本件假扣
    押所保全之債權額是否為臺灣臺北地方法院95年度訴字第
    558 號判決效力所及，屬民事實體法律關係之判斷，非提存
    所得加以審認，是聲明異議人逕行聲請取回提存物自與提存
    法第16條第1項第3款「假扣押、假處分所保全之請求，其本
    案訴訟已獲全部勝訴判決或依督促程序之支付命令確定者」
    之要件不合，當事人非可逕向提存所請求返還。
四、綜上所述，聲明異議人自應另循民事訴訟法第106條準用同
    法第104條第1項之規定辦理，其逕依提存法第16條第1項第3
    款聲請返還提存物，於法自有未合。從而，本院提存所駁回
    聲明異議人之請求，即無不合，異議人所為異議係無理由，
    應予駁回。
五、依提存法第20條第1項、非訟事件法第21條第2項、民事訴訟
    法第78條，裁定如主文。
中    華    民    國    95    年    7    月    31    日
                  民事庭法  官  姚貴美
以上正本係照原本作成。
如對本裁定抗告，應於本裁定送達後10日內，向本院提出抗告狀
，並繳納抗告費新臺幣1000元。
中    華    民    國    95    年    7    月    31    日
                        書記官  江美琪


司法院資訊處製作；財團法人民間司法改革基金會備份。
